【裁判字號】    99,審聲,2018
【裁判日期】    990526
【裁判案由】    聲請定其應執行刑
【裁判全文】
臺灣高雄地方法院刑事裁定            99年度審聲字第2018號
聲  請  人  臺灣高雄地方法院檢察署檢察官
受  刑  人  甲○○
上列聲請人因受刑人數罪併罰有二裁判以上，聲請定其應執行之
刑（99年度執聲字第1560號），本院裁定如下：
    主  文
甲○○犯如附表所示之罪，各處如附表所示之刑，應執行有期徒
刑柒月，如易科罰金，以銀元參佰元即新臺幣玖佰元折算壹日。
    理  由
一、聲請意旨略以：受刑人甲○○因犯偽造文書及侵占等案件，
    先後經判決確定如附表所示，應依刑法第53條及第51條第5
    款，定其應執行之刑，爰依刑事訴訟法第477 條第1 項聲請
    裁定等語。
二、按裁判確定前犯數罪者，併合處罰之；有2 以上裁判者，依
    第51條之規定，定其應執行刑，刑法第50條、第53條分別定
    有明文。又民國94年2 月2 日公布，於95年7 月1 日施行之
    刑法第41條第2 項規定：「數罪併罰，其應執行之刑未逾6
    月者，亦適用易科罰金之規定」，業經司法院於98年6 月19
    日以釋字第662 號解釋，宣告上開規定自本解釋公布之日起
    失其效力。是上開對於數罪併罰，數宣告刑均得易科罰金，
    而定應執行之刑逾6 月之情形，即應回歸司法院釋字第366
    、662 號解釋意旨，仍得准予易科罰金。嗣刑法第41條乃依
    上開解釋意旨於98年6 月10日修正第8 項為「‥於數罪併罰
    之數罪均得易科罰金或易服社會勞動，其應執行之刑逾六月
    者，亦適用之。」，並於同年9 月1 日正式實施，故上開之
    情形，依大法官解釋之意旨及法條規定，於裁判時自應為易
    科罰金之諭知。另法律上屬於自由裁量之事項，並非概無法
    律性之拘束，自由裁量係於法律一定之外部性界限內，如以
    定執行刑而言，即不得違反刑法第51條之規定，而法官具體
    選擇以為適當之裁量時，必須符合所適用之法規之目的，更
    進一步言，須受法律秩序之理念所指導，此亦即所謂之自由
    裁量之內部性界限，關於定應執行之刑，既屬自由裁量之範
    圍，其應受此項內部性界限之拘束，要屬當然，復有最高法
    院分別著有59年臺抗字第367 號、80年臺非字第473 號判例
    要旨可資參照。
三、又依刑法第51條定應執行刑時，仍有刑法第2 條第1 項之適
    用，亦即裁判確定前犯數罪，其中一罪在新法施行前者，亦
    應為新舊法比較（最高法院95年5 月23日第8 次刑事庭會議
    決議），因受刑人犯如附表所示之3 罪，其中編號1 、2 之
    犯罪時間係於刑法修正前，另編號3 係於刑法修正後，故依
    上開決議，應比較新舊法如后：
（一）修正前刑法第51條規定：「數罪併罰，分別宣告其罪之刑
      ，依左列各款定其應執行者：」其中第5 款規定：「宣告
      多數有期徒刑者，於各刑中之最長期以上，各刑合併之刑
      期以下，定其刑期。但不得逾20年。」修正後刑法第51條
      第5 款規定：「宣告多數有期徒刑者，於各刑中之最長期
      以上，各刑合併之刑期以下，定其刑期。但不得逾30年。
      」，比較結果，修正後刑法並非較有利於受刑人，依刑法
      第2 條第1 項前段之規定，仍應依修正前刑法定其應執行
      之刑。
（二）依修正前刑法第41條第1 項前段及廢止前罰金罰鍰提高標
      準條例第2 條前段規定，易科罰金以銀元100 元以上300
      元以下，即新臺幣300 元以上900 元以下折算1 日，而依
      修正後刑法第41條第1 項前段規定，應以新臺幣1,000 元
      、2,000 元或3,000 元折算1 日，經比較此易科罰金之折
      算標準，以行為時法即修正前刑法規定對被告較為有利。
（三）綜上所述，受刑人所犯如附表所示之各罪，應依修正前刑
      法第51條第5 款規定，定其應執行刑，並依對被告有利之
      修正前刑法第41條第1 項前段、廢止前罰金罰鍰提高標準
      條例第2 條，就所定之應執行刑諭知易科罰金之折算標準
      。
四、查本件受刑人因偽造文書及侵占等案件，先後經判處如附表
    所示之刑，且於如附表所示之日期分別確定，此有臺灣高等
    法院被告前案紀錄表及如附表所示判決書各1 份在卷可稽。
    而附表編號3 部分，因該案之聲請簡易判決處刑書（98年度
    偵字第16838 號）及本院判決書（98年度審簡字第3995號）
    ，其犯罪時間僅敘明在不詳時間、地點等語，惟該案檢察官
    係於98年6 月11日向本院聲請簡易判決處刑，且處刑書內記
    載受刑人係在97年8 月14日起至同年月25日止向其經營之「
    牛牛借書坊」客人募款，故受刑人犯罪時間應於募款期間或
    該期間後至檢警開始調查、偵查前，較合實情，故附表編號
    3 之犯罪時間，應可認定於附表編號1 、2 判決確定日期（
    即99年1 月28日）前，並於刑法修正後，自可一併定其應執
    行刑。茲因檢察官聲請定其應執行之刑，本院審核認屬正當
    ，在上開外部性及內部性界限範圍內，依修正前刑法第51條
    第5 款，定其應執行之刑如主文所示。另附表所示各罪之宣
    告刑，原均得易科罰金，雖定應執行刑已逾6 月，惟仍應依
    上開大法官釋字之意旨及現行刑法第41條第8 項之規定，諭
    知易科罰金之折算標準。
五、依刑事訴訟法第477 條第1 項，刑法第53條、第2 條第1 項
    ，修正前刑法第51條第5 款、第41條第1 項前段，廢止前罰
    金罰鍰提高標準條例第2 條，裁定如主文。
中    華    民    國    99    年    5     月    26    日
                  刑事第十二庭    法  官  林勳煜
以上正本證明與原本無異。
如不服本裁定，應於收受送達後5 日內向本院提出抗告狀。
中    華    民    國    99    年    5     月    31    日
                                  書記官  莊正彬

司法院資訊處製作；財團法人民間司法改革基金會備份。
